最高法院刑事判決　　　　　　　　　　　　　　　　八十七年度台非字第二四七號
　　上 訴 人　最高法院檢察署檢察總長
　　被　　告　甲○○
右上訴人因被告贓物案件，對於台灣高等法院中華民國八十五年十二月三十一日第二
審確定判決（八十五年度上訴字第四五九七號，起訴案號：台灣台北地方法院檢察署
八十二年度偵字第二四二四三號、八十四年度偵續(一)字第九十二號），認為部分違法
，提起非常上訴，本院判決如左：
    主  文
上訴駁回。
    理  由
非常上訴理由稱：「按判決不載理由或所載理由矛盾者，其判決當然為違背法令，刑
事訴訟法第三百七十九條第十四款定有明文。本件原判決以被告甲○○及林清華於七
十九年十二（二）月間，於不詳處所，明知不詳姓名之成年人所交之全友、太設、中
橡、東鋼、彰銀、農林、東企、民紡、泰豐、台火、高興昌、中鋼、南妨（紡）、南
梁（染）、潤泰、開發、士電、裕隆、亞泥、國票、益航、中企等合計一千二百三十
二張（千股）之股票（均已被掛失之），均係贓物而仍予收受，並於七十九年二月下
旬，由葉崇杰指示並交由莊任邦轉交宏燁公司會計李美紅收執，趙明賢因認係暫時質
押股票，未予詳查而送入公司保險庫。至七十九年三月間，因擔保成數不足，林清燁
再將其於七十九年二月間，於不詳處所，明知不詳姓名之成年人所交付之遠妨（紡）
、亞泥、三芳、南亞、一銀、彰銀等合計一百二十四張股票（均已被掛失之），均係
贓物而仍予收受，並於七十九年三月下旬，再由葉崇杰指示並交由莊任邦持交與宏燁
公司會計李美紅，以換回右開開發、士電、裕隆、亞泥、益稅（航）、中企、國票等
股票，並以之為擔保等情，因認被告係犯刑法第三百四十九條第一項之罪，並以被告
甲○○，與林清華、洪源誠、楊淑敏、葉崇杰等有犯意之聯絡及犯行之分擔，均為共
同正犯，論處被告共同收受贓物罪刑，雖非無見。
惟查犯罪事實應依證據認定，有罪之判決書，並應將認定事實所憑之證據及其認定之
理由，於判決理由內記載，刑事訴訟法第一百五十四條、第三百十條第一款著有明文
，此項規定依同法第三百六十四條為第二審所準用，如第二審之有罪判決書，並未將
其認定事實所憑證據，及其認定之理由依法記載，按照同法第三百七十九條第十四款
之規定，其判決當然為違背法令。本件原判決認定被告在不詳處所，先後二次，收受
不詳姓名之成年男子所交付之贓物即股票之犯罪事實，係以李春芳等遺失股票報案紀
錄一份，葉崇杰交付宏燁公司全友、太設持掛失股票影本為其所憑之證據，但原判決
並未記載何以憑此證據，即足以認定被告確有收受贓物之理由，顯有判決不載理由之
違法。次查原判決記載之事實，係被告於七十九年二月間，先後二次，於不詳處所，
明知不詳姓名之成年人所交付之全友、太設……等合計一千二百三十二張之股票及遠
紡、亞泥……等合計一百二十四張之股票，均係贓物仍予收受等情，以其情節衡之，
顯係基於概括之犯意，反覈（覆）為之，自應依刑法第五十六條以連續犯之規定論處
，乃原判決理由竟未予論，不惟有理由不備之違誤，且有不適用法則之違法，而其
所記載之事實與原判決所宣示之主文，亦不相適合，其判決委有違背法令。
再查依原判決事實之記載，被告甲○○先後二次，收受不詳姓名之成年男子所交付之
贓物即股票時，洪源誠、楊淑敏、葉崇杰事前、事中並未參與犯罪謀議，且亦無任何
犯行之分擔，乃理由欄竟認被告與洪源誠、楊淑敏、葉崇杰等有犯意之聯絡及犯行之
分擔，均為共同正犯云云，亦有事實與理由不相適合之違法。案經確定，爰依刑事訴
訟法第四百四十一條、第四百四十三條提起非常上訴，以資糾正」等語。
本院按(一)原判決已於理由壹二(六)內謂「…洪源誠提供其於台北市第三信用合作社第0
00－000－00000－0號帳戶予甲○○使用，被告甲○○先後計入款項高
達新台幣（下同）三億四千零八十七萬三千三百四十四元以上。宏燁公司於民國七十
九年一月二十二日及二十四日，交付莊任邦償還與福星公司之股票墊款合計一億五千
萬元，並由莊任邦入楊淑敏右開帳戶。而楊淑敏則隨即將一億五千萬元分筆轉入福
星公司在三信民生東路000－000－0000－0號帳戶及輾轉存入被告甲○○
所使用之洪源誠右開帳戶內，……被告甲○○諉稱其亳不知情之辯解，顯與常理有悖
，核係避重就輕之詞，要無足採。此外復有…足參」等語。此即說明宏燁公司所委託
買入及提供擔保之台鳳股票共七十萬股被盜賣後，宏燁公司為取回上開台鳳股票而撥
付予福星公司之一億五千萬元墊款，最後既輾轉存入福星公司帳戶及甲○○所使用之
洪源誠帳戶內，則福星公司因已無台鳳股票返還宏燁公司，而以所收受之贓物全友等
股票交付宏燁公司質押，甲○○辯謂不知情，不足採信。非常上訴理由指摘原判決並
未記載何以憑李春芳等遺失股票報案紀錄一份，葉崇杰交付宏燁公司全友、太設掛失
股票影本等證據，即足以認定甲○○確有收受贓物之理由，顯有判決不載理由之違法
云云，尚有誤會。(二)非常上訴審，應以原判決確認之事實為基礎，以判斷其適用法律
有無違誤，至非常上訴審所得調查之事實，亦僅以關於訴訟程序及得依職權調查之事
實為限，非常上訴審殊無從進行調查未經原判決所認定之事實，其以調查此事實為前
提之非常上訴，難認有理由。本件原判決於事實欄內並未明甲○○等於七十九年二
月間收受全友等一千二百三十二張股票及於同年月間收受遠紡等一百二十四張股票係
基於概括犯意為之，非常上訴審之本院，既無從調查未經原判決認定之事實，是其適
用法律有無違誤，即屬無憑判斷。揆之上開說明，非常上訴意旨所指原判決未依連續
犯規定論處，有理由不備、不適用法則及判決違背法令云云，亦有誤會。(三)原判決業
於事實欄二內載明「嗣於七十九年一月二十二日及同年月二十四日，宏燁公司為取回
上開台鳳股票，指示會計李美紅撥款予林清華等，經葉崇杰指示不知情無犯罪故意之
莊任邦前往領取償還與福星公司之股票墊款合計一億五千萬元，並由莊任邦入楊淑
敏右開帳戶。而楊淑敏則隨即將一億五千萬元分筆轉入福星公司在三信民生東路00
0－000－0000－0號帳戶及輾轉存入甲○○所使用之洪源誠右開帳戶內。宏
燁公司遂要求葉崇杰返還原先委託買受及用以擔保之右開台鳳股票時，林清華、甲○
○等因已無台鳳股票，遂一再拖延，繼而竟將其於七十九年二月間，於不詳處所，明
知不詳姓名之成年人所交付之全友……。」是原判決於事實欄內未記載甲○○與林清
華、洪源誠、楊淑敏、葉崇杰間有犯意之聯絡及行為之分擔，稍嫌簡略，但其於事實
欄內已詳細明彼等對於宏燁公司為取回台鳳股票而撥付之一億五千萬元如何轉帳之
情形，以及如何將所收受之股票贓物交付宏燁公司，是其瑕疵對於判決不生影響，自
不得據為非常上訴之理由。非常上訴意旨指摘原判決有事實與理由不相適合之違法，
不無誤會。依前揭說明，本件非常上訴難認為有理由，應予駁回。
據上論結，應依刑事訴訟法第四百四十六條，判決如主文。
中      華      民      國    八十七    年      八      月      六      日
                              最高法院刑事第五庭
                                  審判長法官  陳  錫  奎
                                        法官  王  德  雲
                                        法官  洪  清  江
                                        法官  吳  昆  仁
                                        法官  李  伯  道
      右正本證明與原本無異
                                              書  記  官
中      華      民      國    八十七    年      八      月     十三     日
